【裁判字號】    97,交聲,119
【裁判日期】    970922
【裁判案由】    違反道路交通管理處罰條例聲明異議
【裁判全文】
臺灣苗栗地方法院交通事件裁定         97年度交聲字第119號
移送機關    交通部公路總局新竹區監理所苗栗監理站
異  議  人
即受處分人  甲○○
上列異議人即受處分人因違反道路交通管理處罰條例案件，對於
交通部公路總局新竹區監理所苗栗監理站於民國97年5 月28日所
為之竹監苗字第裁54-ZBB616286號處分（原舉發案號：公警局交
字第ZBB616286 號）聲明異議，本院裁定如下：
    主  文
異議駁回。
    理  由
一、按汽車行駛於高速公路、快速公路或設站管制之道路，不遵
    使用限制、禁止、行車管制及管理事項之管制規則而有行車
    速度超過規定之最高速限或低於規定之最低速限之行為者，
    處汽車駕駛人新臺幣（下同）3,000 元以上6,000 元以下罰
    鍰，並予記違規點數1 點；對於行車速度超過規定之最高速
    限或低於規定之最低速限之違規行為，採用固定或非固定式
    科學儀器取得證據資料證明者，於一般道路須至少於100 公
    尺，於高速公路、快速公路須至少於300 公尺前，明顯標示
    之，道路交通管理處罰條例第33條第1 項第1 款、第63條第
    1 項第1 款、第7 條之2 第3 項分別定有明文。又汽車行駛
    高速公路，應依速限標誌指示，高速公路交通管制規則第5
    條前段亦規定甚明。
二、原處分機關意旨略以：異議人即受處分人甲○○於民國97年
    4 月14日15時11分許，駕駛車牌號碼5797-FP 號自小客車行
    經國道號一號北上125.45公里處，為內政部警政署國道公路
    警察第二警察隊造橋分隊警員掣開公警局字第ZBB616286 號
    違反道路交通管理事件通知單舉發「速限110 公里，經雷達
    （射）測定行速為124 公里，超速24公里」違規；嗣異議人
    於應到案日期前提出申訴表示不服，經函請原舉發單位調查
    結果，仍認異議人確有前開違規行為，乃依道路交通管理處
    罰條例第33條第1 項第1 款、第63條第1 項暨違反道路交通
    管理事件統一裁罰標準及處理細則第41條第4 項規定，裁處
    異議人罰鍰新臺幣3,500 元，並記違規點數1 點（裁決書漏
    引道路交通管理處罰條例第63條第1 項第1 款），原處分並
    無不法等語。
三、聲明異議意旨略以：照片上有四台車，後方車子距離異議人
    車輛非常近的情況下，時速怎麼可能達到124 公里？另照片
    上有二張車牌出現，異議人之車輛如有超速，則左、右二方
    之車速是否必定有超速之可能性？且後方車子距離異議人車
    子約只有一台車之車距，因此質疑電達測速器有問題。再者
    ，依合理之判斷，在國道一號公路上，異議人已知前方有警
    車的情況下，若異議人有超速，怎麼可能左、右及後方的車
    子都沒有剎車的動作，且車速相當，而使國道警察可在後方
    照到超速之照片？異議人不相信電子式的測速照相系統必定
    精準無誤，為此提出異議，請求撤銷原處分等語。
四、經查：
（一）異議人於97年4 月14日15時11分許，駕駛車牌號碼5797-F
      P 號自小客車行經國道號一號北上125.45公里處，經雷達
      測速照相儀器偵測時速高達124 公里，超速24公里乙節，
      有內政部警政署國道公路警察局舉發違反道路交通管理事
      件通知單暨採證照片、裁決書、送達證書各1 份在卷可稽
      ，是異議人確實於上開時、地有超速24公里之違規事實，
      足堪認定。
（二）異議人雖以前詞置辯，惟依據原舉發單位即內政部警政署
      國道公路第二警察隊於97年5 月19日以公警二交字第0970
      271269號函覆略以：「本隊所使用之雷射測速照相系統，
      其精確性無庸置疑，該儀器一經感應超速即瞬間拍照取證
      ，僅對準一車測速拍攝，一次只測一部車，絕無誤拍他車
      之可能（以違規相片圖十字中心點為測速車），本案超速
      行駛無訛，依法舉發並無不合；本隊為無感應式線圈測速
      設備，使用之測照儀器每年均依規定送經濟部標準檢驗局
      檢定合格」等語，有上開書函1 份在卷可稽，足見舉發員
      警於雷射測速儀之操作上正確無誤。
（三）再據本件舉發機關即內政部警政署國道公路警察局第二警
      察隊舉發本件違規所使用之雷達測速儀，每年均依規定送
      經濟部標準檢驗局檢驗且領有合格證書（檢定日期96年12
      月22日，有效期限97年12月31日，檢定合格單號碼：M0GB
      0000000 ），有該舉發機關提出之經濟部標準檢驗局雷達
      測速儀檢定合格證書影本1 份附卷可稽。按雷達測速儀係
      以雷射光束（不見光）直接瞄準行進中之車輛，屬「單點
      單台」之測速方式，車輛如有超出設定之速限即立刻鎖定
      ，而雷射是屬於直線不易擴散的光束，車流量大小、旁邊
      是否另有他車行經，均不影響測速之準確性。且該儀器係
      以發射雷達波之方式感應測試，並已設定照相時速，行經
      之車輛如超過規定速度，即感應照相，而非以地面埋設感
      應線圈之方式，故車輛如靜止或未超過設定速度，該儀器
      則不會感應照相，足認該測速照相設備所攝得之照片，確
      屬可信。另參以本件雷射測速儀所測得異議人駕駛車輛時
      速為每小時124 公里，亦未逾乎常情，是異議人泛稱測速
      照相器不準確云云，不足採信。
（四）又觀諸前開採證照片，車牌號碼5797-FP 號之小客車位置
      在照片之正中央，而照片中之機器代號UX019107、違規時
      間、地點、行車速限及異議人之行車時速均清晰可辨，足
      徵本件違規照片係於機器有效期限內，依正常使用流程所
      拍攝，則原舉發警員取締本件異議人駕車超速違規應無誤
      判之虞。再參以本件測速照相儀器設置地點為國道一號北
      上125.45公里，而在北上126 公里處旁即設有「前有測速
      照相」之警告標誌，亦有內政部警政署國道公路警察局第
      二警察隊97年9 月10日公警二交字第0970206473號函附照
      片2 張在卷可憑。核該標示距離拍照採證地點係為500 公
      尺前，符合上開道路交通管理處罰條例第7 條之2 第3 項
      規定，已足以提醒駕駛人於該路段應注意不得超速；異議
      人本應知悉並隨時保持不超越最高速限之速度行駛，卻仍
      超速行駛，是該超速違規之責任應歸於異議人甚為明確。
      異議人雖辯稱照片上有二張車牌出現，異議人之車輛如有
      超速，則左、右二方之車速是否必定有超速之可能云云，
      惟其所辯無非事後卸責之詞，委無足採，縱然為真，基於
      不法者不得主張平等權之原則，其他車輛是否因超速未被
      取締，亦無法作為異議人不罰之理由。從而，異議人有於
      上開路段超速行駛之行為，且經合法舉發一事堪予認定，
      本件事證明確，應依法論科。
五、綜上所述，異議人確有前揭行車速度超過規定最高速限（20
    公里以上未滿40公里）之違規行為，原處分機關依道路交通
    管理處罰條例第33條第1 項第1 款、第63條第1 項第1 款（
    裁決書漏載）規定及違反道路交通管理事件統一裁罰基準表
    ，裁處異議人罰鍰3,500 元，並記違規點數1 點，核無違誤
    ，異議人之異議為無理由，應予駁回。
六、據上論斷，應依道路交通案件處理辦法第19條，裁定如主文
    。
中    華    民    國    97    年    9     月    22    日
                  交通法庭  法  官  林 卉 聆
上正本證明與原本無異。
如不服本裁定應於送達後5 日內向本院提出抗告狀。
                            書記官  楊 慧 萍
中    華    民    國    97    年    9     月    22    日


司法院資訊處製作；財團法人民間司法改革基金會備份。
